臺灣高等法院刑事判決　　　　　　 95年度上更(一)字第380號
上　訴　人　臺灣基隆地方法院檢察署檢察官
上　訴　人
即　被　告　辛○○
　　　　　　　　　　號
選任辯護人　吳俊達　律師
　　　　　　謝曜焜　律師
上　訴　人
即　被　告　己○○
選任辯護人　曾泰源　律師
上　訴　人
即　被　告　甲○○ MICHAEL TIEN
　　　　　　　　　　證照編號：NO.000000000號
　　　　　　　　　　92683.USA
上　訴　人
即　被　告　丙○○○ THERESE
　　　　　　　　　　西曆　1968年4月10日生　法國人
　　　　　　　　　　USA
上　訴　人
即　被　告　乙○○○○○○○○○ JEAN-PAUL
　　　　　　　　　　西曆　1974年11月2日生　法國人
　　　　　　　　　　ES-NANCY,FRANCE
三人共同
選任辯護人　藍瀛芳　律師
　　　　　　翁國彥　律師
　　　　　　楊汝滿　律師
上　訴　人
即　被　告　庚○○
選任辯護人　王啟安　律師
右列上訴人因被告等偽造有價證券等案件，不服臺灣基隆地方法
院89年度訴字第394號，中華民國89年8月30日、89年12月27日第
一審判決（起訴案號：臺灣基隆地方法院檢察署89年度偵字第16
93號、第1757號、第2167號，併辦案號：台灣基隆地方法院檢察
署89年偵字第4038號）提起上訴，經判決後，由最高法院發回更
審，本院判決如左：
    主  文
原判決撤銷。
庚○○、辛○○共同連續意圖供行使之用，而偽造有價證券，各
處有期徒刑參年陸月，如附表一所示之偽造「丁○○」簽名署押
及印文、如附表二所示之偽造支票參張、偽造之「丁○○」國民
身分證壹枚、偽造之「丁○○」印章壹顆、台灣銀行松江分行「
丁○○」第000000000000號存款簿壹本、第一商業銀行南京東路
分行「丁○○」存摺壹本、華南商業銀行儲蓄部「丁○○」第
0000 00000000號存款簿壹本、台灣銀行松江分行「丁○○」帳
戶內存款新台幣壹仟貳佰萬壹仟元、第一商業銀行南京東路分行
「丁○○」第00000000000號帳戶內存款新台幣壹仟元、華南商
業銀行儲蓄部「丁○○」帳戶內存款新台幣壹仟元，均沒收。
己○○共同行使偽造之有價證券，處有期徒刑參年，如附表二所
示之偽造支票參張，均沒收。
MICHAEL TIEN 甲○○、丙○○○ THERESE、乙○○○○○○○○○ JEAN-PAUL共同
行使偽造之有價證券，各處有期徒刑壹年陸月，並均緩刑參年，
緩刑期間並付保護管束；如附表二所示之偽造支票參張，均沒收
。
    事    實
一、庚○○、辛○○（77年間，因違反懲治走私條例，經本院判
    處有期徒刑2年，減為有期徒刑1年，再減為有期徒刑6月，
    79年4月13日執行完畢）與王合敏（業經原審以89年度訴字
    第688號以偽造有價證券罪判處有期徒刑7年確定）、張淼聲
    （因本案由台灣基隆地方法院通緝中）及綽號「宗朝」之成
    年男子（真實姓名住址不詳）等人，共同基於意圖供行使之
    用而偽造有價證券之概括犯意聯絡。先於89年4月初，先由
    王合敏自不詳姓名人處購得「丁○○」之偽造國民身分證（
    國民身分證上已將丁○○之姓名，Ｚ000000000號，39年3月
    20日生，父林進財、母林彭九妹，配偶徐明珠，住台北市○○區○○路8號12樓之7等，應記載之資料登載完成），再將
    庚○○所提供之「庚○○相片」，黏貼於該偽造之「丁○○
    」國民身分證上，將偽造完成之「丁○○」國民身份證，交
    付庚○○，足以生損害於戶政機關戶政管理之正確性和丁○○者本人。庚○○則於台北市委請某不知情刻印店之成年老
    闆，偽刻「丁○○」之印章一顆，足以生損害於丁○○本人
    。庚○○、辛○○與王合敏、張淼聲、「宗朝」等人再以下
    列方式行使偽造特種文書、偽造並行使偽造之私文書、偽造
    並行使偽造之有價證券：
  (一)王合敏交付庚○○新台幣（下同）3千元，要庚○○庚○○
    先行到銀行以「丁○○」名義設立3個活期儲蓄存款戶，庚○○乃於：89年4月7日，假冒「丁○○」，至台北市第一
    商業銀行南京東路分行（下稱一銀南京東路分行），偽簽「
    丁○○」姓名開戶，並於存戶印鑑卡上偽造「丁○○」簽名
    署押，並蓋用上揭偽造之「丁○○」印章（如附表一編號1
    ），並填載「丁○○」名義之1千元存款憑條（此部分簽名
    僅識別作用），併同上揭偽造完成之「丁○○」國民身份證
    ，一同行使，由行員影印偽造國民身分證留存，在該分行開
    戶，設立第00000000000號活期儲蓄存款帳戶，取得存摺1本
    。同年月10日，再假冒「丁○○」，至台灣銀行松江分行
    （下稱台銀松江分行），偽簽「丁○○」姓名開戶，並於存
    戶印鑑卡上偽造「丁○○」簽名署押，並蓋用上揭偽造之「
    丁○○」印章（如附表一編號2），並填載「丁○○」名義
    之1千元存款憑條（此部分簽名僅識別作用），併同上揭偽
    造完成之「丁○○」國民身份證，一同行使，由行員影印國
    民身分證留存，在該分行開戶，設立第000000000000號活期
    儲蓄存款帳戶，取得存摺1本。同年月10日，再假冒「丁○○」，至華南商業銀行儲蓄部（下稱華銀儲蓄部），偽簽
    「丁○○」姓名開戶，並於存戶印鑑卡上偽造「丁○○」簽
    名署押，並蓋用上揭偽造之「丁○○」印章（如附表一編號
    3），並填載識別作用「丁○○」名義之1千元存款憑條（此
    部分簽名僅識別作用），併同上揭偽造完成之「丁○○」國
    民身份證，一同行使，由行員影印國民身分證留存，在該分
    行開戶，設立第0000000000 00號活期儲蓄存款帳戶，取得
    存摺1本。以上均足生損害於各該銀行對於金融管理之正確
    性，及丁○○者本人。
  (二)辛○○隨後交付庚○○1千3百萬元現金，庚○○乃於89年4
    月11日，在辛○○、張淼聲、「宗朝」陪同下，至一銀南京
    東路分行，並填載「丁○○」名義之存款憑條（此部分簽名
    僅識別作用），併同辛○○所交付之該筆1千3百萬元現金，
    存入該一銀南京東路分行「丁○○」第00000000000號帳戶
    帳戶內，隨即在存戶簽章欄以偽造「丁○○」簽名署押，及
    蓋用偽造之「丁○○」印章之方式，偽造「丁○○」名義之
    取款憑條（如附表一編號4），再偽造「丁○○」簽名署押
    填寫簽發台支申請書（如附表一編號5），均持以行使，向
    該行行員表示提款，及領取如附表二編號1所示1千3百萬元
    之台支同業支票一張，均足生損害於一銀南京東路分行及丁○○本人。庚○○再將該取得之附表二編號1所示之台支同
    業支票交給辛○○、王合敏、張淼聲、「宗朝」等人複製偽
    造支票一張（偽造部分付款人為臺灣銀行營業部），後取回
    真正支票。庚○○旋即於同日再將該真正如附表二編號1所
    示之台支同業支票，攜帶至台北市○○○路台灣銀行總行營
    業部，填載「丁○○」名義之存款憑條（此部分簽名僅識別
    作用），將真正1千3百萬元支票提示存入「丁○○」第0000
    00000000號活期儲蓄存款帳戶內（按可免票據交換），隨即
    轉往台灣銀行松江分行，以在原留印鑑欄蓋用偽造之「丁○○」印章之方式，偽造「丁○○」名義之取款憑條（如附表
    一編號6），再偽造「丁○○」之簽名署押填寫匯款單（如
    附表一編號7），並持以行使，將該帳戶內之1千3百萬元，
    委託松江分行電匯至華南銀行儲蓄部「丁○○」第00000000
    0000號活期儲蓄存款帳戶內，均足生損害於台灣銀行，及丁○○者本人。
  (三)庚○○繼於89年4月12日，至華南銀行儲蓄部以偽造「丁○○」簽名署押，及蓋用偽造之「丁○○」印章於存戶簽章欄
    及更正日期之方式，偽造「丁○○」名義之000000000000號
    帳戶取款憑條2紙（如附表一編號8、9）並持以行使，表示
    各提款1百萬元，及1千2百萬元，又以偽造之「丁○○」簽
    名署押於申請書向該行申請（如附表一編號10）取得如附表
    二編號2所示之1千2百萬元台支同業支票1張，並將該支票原
    本交給辛○○、王合敏、張淼聲、「宗朝」等人複製偽造支
    票1張（偽造部分付款人為臺灣銀行營業部），後取回真正
    支票。庚○○於同日又至台灣銀行總行營業部，填載「丁○○」名義之存款憑條（此部分簽名僅識別作用），將該真正
    1千2百萬元支票提示並寫存款單（僅識別作用）存入「丁○○」第000000000000號帳戶（可免票據交換），隨即前往松
    江分行，於付訖戳記及原留印鑑欄，以蓋用偽造之「丁○○
    」印章3枚之方式，偽造「丁○○」名義1千2百萬元之取款
    憑條（如附表一編號11），再偽造「丁○○」之簽名署押填
    寫1千2百萬元匯款單（如附表一編號12），並持以行使，將
    該帳戶內提領之1千2百萬元，從台銀松江分行電匯至一銀南
    京東路分行「丁○○」第00000000000號帳戶；又趕往一銀
    南京東路分行以偽造「丁○○」簽名署押及蓋用偽造之「丁○○」印章之方式，偽造「丁○○」名義之1千2百萬元取款
    憑條（如附表一編號13），及申請人欄偽造「丁○○」之簽
    名署押各1枚填寫申請簽發台支同金額申請書（如附表一編
    號14），並持以向一銀南京東路分行行使，向該行領取如附
    表二編號3所示之台支同業1千2百萬元支票1張，均足以生損
    害於該銀行及丁○○本人；亦交給辛○○、王合敏、張淼聲
    、「宗朝」等人複製偽造支票1張（偽造部分付款人為臺灣
    銀行營業部），後取回真正支票。
  (四)庚○○於89年4月13日，又至台北市○○○路台灣銀行總行
    營業部，填載「丁○○」名義之存款憑條（此部分簽名僅識
    別作用），將該真正1千2百萬元支票提示並寫存款單（僅識
    別作用）存入「丁○○」第000000000000號帳戶（可免票據
    交換）。並再趕至台銀松江分行行使上揭偽造之「丁○○」
    國民身分證，在原留印鑑欄，偽造「丁○○」簽名署押及蓋
    用偽造之「丁○○」印章各1之方式，偽造「丁○○」名義
    之1千2百萬元取款憑條（如附表一編號15），擬提領「丁○○」第000000000000號帳戶內之1千2百萬元之「現金」時，
    經銀行職員黃世達發現「丁○○」之國民身分證係偽造而報
    警查獲，並扣得偽造之「丁○○」國民身分證及印章各1枚
    、台灣銀行松江分行存款簿1本。
二、庚○○、辛○○與王合敏、張淼聲、「宗朝」等人，先在美
    國、法國2地，透過他人介紹，邀請美國籍之MICHAEL TIEN
    甲○○及法國籍之丙○○○ THERESE、乙○○○○○○○○○ JEAN-PAUL 等3
    人來台，允予在台觀光所需費用，或赴中國大陸地區觀光費
    用作為報酬，準備以該3名外國人及張淼聲之父己○○行使
    上開偽造完成之3張支票。MICHAEL TIEN 甲○○、丙○○○ THERES
    E 、乙○○○○○○○○○ JEAN-PAUL等3人，乃於89年4月13日分別搭
    機來我國台灣，由王合敏指派蔡汶倫（另由台灣基隆地方法
    院審理中）至桃園中正機場為MICHAEL TIEN 甲○○、丙○○○ THE
    RESE接機後，送至台北市「豪悅賓館」投宿，乙○○○○○○○○ ○
    JEAN-PAUL則於下機後，自行前往該飯店投宿。庚○○、辛○○、王合敏、張淼聲、「宗朝」與己○○、MICHAEL TIEN
    甲○○、丙○○○ THERESE、乙○○○○○○○○○ JEAN-PAUL等人，基於共
    同以在公海上賭博方式以行使偽造有價證券之概括犯意聯絡
    ，推由己○○及MICHAEL TIEN 甲○○、丙○○○ THERESE、乙○○○○○○○○○ JEAN-PAUL等人報名參加89年4月14日晚間自我國台灣
    基隆港出海之新加坡籍麗星郵輪公司寶瓶星號郵輪旅遊行程
    。再推由張淼聲將上開3張偽造之支票，分別傳真給「麗欣
    公司」、「好美旅遊資訊社」二家旅行社，轉傳給「麗星郵
    輪公司」核對無誤後，完成旅遊報名手續。張淼聲於89年4
    月14日將附表二編號1、2之兩張偽造支票，分別交給丙○○○
    THERE SE、乙○○○○○○○○○ JEAN-PAUL2人攜帶，及將附表二編
    號3之偽造支票交給MICHAEL TIEN 甲○○攜帶，由己○○與MIC
    HAEL TIEN 甲○○2人為1組，丙○○○ THERESE、乙○○○○○○○○○ JEAN
    -PAUL 2人為1組，準備上船行使上開偽造之3張支票，4人於
    89年4月14日晚間18時許登船，於上船後，明知上開3紙支票
    均係偽造，竟基於共同之犯意聯絡，透過不知情之旅行社導
    遊蔡孟傑，轉交廖上晶再轉交「麗星郵輪公司」職員，並取
    得同面額之領款憑證。己○○等即以領款憑證向「寶瓶星號
    」郵輪7樓賭場櫃檯兌換籌碼；於當天晚間10時左右，「寶
    瓶星號」郵輪航行已進入公海地區海域，賭場開始營業後，
    己○○等4人即下場在百家樂賭檯賭博，張淼聲亦登船接應
    ，以期開始賭博後，無論輸贏，將所持有籌碼兌換成支票攜
    帶下船朋分。嗣因該3張偽造支票之金額過於龐大，經「寶
    瓶星號」郵輪賭場櫃台人員仔細檢查，發覺為偽造支票，乃
    將己○○等4人留置，所兌換之籌碼收回。迨翌（15）日下
    午2時許，「寶瓶星號」郵輪返抵基隆港停泊時，報警上船
    查獲己○○、MICHAEL TIEN 甲○○、丙○○○ THERESE、乙○○○○○○○○○ JEAN-PAUL等4人，並扣得上揭偽造之3張支票，張淼聲則
    乘隙脫逃。警方並依己○○、MICHAEL TIEN 甲○○、丙○○○ THE
    RESE、乙○○○ ○○○○○○ JEAN-PAUL等4人之供述，及台灣銀行該
    3張號碼支票之流程而查獲全案。
三、案經內政部警政署基隆港警所移送及台北市政府警察局中山
    分局報由台灣台北地方法院檢察署檢察官呈請台灣高等法院
    檢察署檢察長令轉台灣基隆地方法院檢察署檢察官偵查起訴
    。
    理      由
一、訊據：
  上訴人即被告庚○○承認有提供相片給王合敏偽造「丁○○
    」國民身分證，自己委託不知情刻印行偽刻「丁○○」印章
    ，並持偽造之「丁○○」國民身分證及印章至一銀南京東路
    分行、台銀松江分行、華銀儲蓄部等三家銀行，以偽造「丁○○」簽名、署押，及蓋用偽造之「丁○○」印章之方式，
    假冒「丁○○」名義完成開戶資料存款憑條、存戶印鑑卡、
    開戶資料登錄單，及往後書寫存款憑條、取款憑條、簽發台
    支申請書、匯款單，持以行使，而開戶、存款、提款、匯款
    、領取支票等情，惟否認有偽造有價證券犯行；並辯稱：王
    合敏要伊交付一張相片，用以偽造「丁○○」之身分證，合
    敏同意給20萬元至30萬元作為代價，指示與辛○○、張淼聲
    、辛○○共同至一銀南京東路分行、台銀松江分行、華銀儲
    蓄部，由其辦理開戶、存款、提款、匯款及領取台支支票等
    手續後，將現金及支票交給辛○○等人，伊不知有偽造支票
    情事，僅係被利用之人頭云云。
  上訴人即被告辛○○否認前開犯行。並辯稱：伊僅於之前帶
    旅客上船賭博時，認識己○○、張淼聲父子，其餘同案被告
    均不認識，更無參與前開犯行，而被告庚○○指稱係頭髮微
    禿、矮胖男子持現金1千3百萬元叫其存入一銀南京東路分行
    之「丁○○」帳戶內，並於警方提供之口卡指認伊，然被告
    庚○○形容身高160幾公分之被告黃宗朝（黃宗朝並非本案
    「宗朝」之人，黃宗朝雖經檢察官起訴，然業經台灣基隆地
    方法院89年訴字第688號判決無罪確定在案）為身材中等，
    卻指伊係矮胖之人，顯係被告庚○○誤認，伊根本未曾拿錢
    給庚○○；另被告己○○供稱係伊拿支票給被告MICHAEL TI
    EN 甲○○、丙○○○ THERESE及乙○○○○○○○○○ JEAN-PAUL，且帶己○○和外國籍之MICHAEL TIEN 甲○○等人見面，並囑己○○帶該
    等外國人上船賭博，後再以洗碼結果分佣等供詞，既與MICH
    AEL TIEN 甲○○、丙○○○ THERESE及乙○○○○○○○○○ JEAN-PAUL 等
    人之供詞相違背，又前後供述不一，且伊並未上船，如何可
    能與己○○結算佣金等情，可見己○○之供詞顯有瑕疵，不
    能據為認定伊犯罪之依據云云。
  上訴人即被告己○○則僅承認陪同MICHAEL TIEN 甲○○上船賭
    博，並辯稱：其子張淼聲及辛○○介紹，在台北市豪悅賓館
    認識MICHAEL TIEN 甲○○、丙○○○ THERESE、乙○○○○○○○○○
    JEAN-PAUL等3人，辛○○交給MICHAEL TIEN 甲○○一張支票作
    為上船的賭資，伊則帶MICHAEL TIEN 甲○○上寶瓶星號玩百家
    樂，不知該台支支票係偽造的云云。
  上訴人即被告MICHAEL TIEN 甲○○雖承認有持一紙台支支票上
    船賭博，惟否認知道支票係偽造，並辯稱：渠在美國的朋友
    「凱文」，以代為安排至中國大陸地區旅遊作為代價，要其
    至台灣幫忙賭錢，伊隨己○○上船賭博，因不識中文，不知
    道支票內容及支票是偽造的云云。
  上訴人即被告丙○○○ THERESE，並辯稱：伊在美國認識的朋友
    「查理」，表示願意負擔伊來台所有費用，希望伊來台幫忙
    收取一筆債務，來台之後會有人拿支票給伊參與賭博，首次
    來台，不識中文，以為張淼聲所交付的支票，就是查理要收
    取的債務，不知支票係偽造的云云。
  上訴人即被告乙○○○○○○○○○ JEAN-PAUL雖承認有持支票一紙上
    船賭博，惟否認明知支票係偽造，並辯稱：約同表姊丙○○○
    THERESE來台會合觀光，張淼聲拿支票給表姊上船賭博，伊
    不知支票係偽造，否則也不會上船賭博云云。
二、惟查：
（一）被告庚○○於警詢時供稱：「89年4月初王合敏先要我拿
      1張2吋照片給他，以利偽造『丁○○』之身分證，再受王
      合敏所託到銀行開戶，分別在89年4月9、10日2天，以偽
      造之丁○○身分證分別以新台幣1千元向第一商業銀行南
      京東路分行，華南商業銀行儲蓄部、台灣銀行松江分行開
      戶。至89年4月11日，受王合敏指示先前往第一銀行南京
      東路分行與搭計程車前來的3名男子（包括葉文祺、張淼
      聲、『宗朝』）會面，將2只手提袋內現金1千3百萬元叫
      我存入第一商業銀行『丁○○』帳號內，隨即要我向銀行
      領取面額1千3百萬元台支同業支票一張，取得後我將該支
      票交給『宗朝』、辛○○等人。4月13日又接獲王合敏指
      示，前往北市伊通公園，與辛○○、張淼聲、『宗朝』等
      3名男子見面，隨即前往…台灣銀行總行，由辛○○從身
      上拿出ＢＢ0000000號第一商業銀行開立之台支同業支票
      ，要我存進台灣銀行存摺帳戶內，並領取1百萬元現金交
      給宗朝、辛○○等人，待存入登錄後，即趕往台灣銀行松
      江分行，拿出台銀存摺，要求電匯1千2百萬元至華南商業
      銀行儲蓄部『丁○○』帳戶內，隨即又共同趕往華南銀行
      儲蓄部要求開立取得第二張ＢＢ0000000號台支同業支票
      ，得手後轉交給『宗朝』、辛○○等人。第3張ＢＢ00000
      00號台支同業支票也是以前述方法取得。2張同業支票背
      面偽填『丁○○』姓名是我填的。王合敏於案發前以20萬
      至30萬代價僱用我，直到現在才拿到5千元，我都是聽王
      合敏的指示，『宗朝』等人都是與王合敏聯絡。銀行開戶
      完後就將存摺交給王合敏，由王合敏保管」等語（見臺灣
      基隆地方法院檢察署89年度偵字第1757號卷第3至6頁、臺
      灣苗栗地方法院檢察署89年度偵字第1726號卷第133至135
      頁）；於檢察官訊問中供稱：「王合敏叫我拿『丁○○』
      身分證去銀行開戶，開戶前89年4月9日我拿照片給王合敏
      ，王合敏就拿身分證給我，他叫我去台灣銀行松江分行、
      華南銀行及第一銀行開戶，說以後會給我佣金2、30萬元
      ，隔幾天辛○○和張淼聲2人提皮包，裡面有1千3百萬元
      ，叫我進去第一銀行存放，他們2人未進入銀行，銀行開1
      張ＢＢ0000000號台支同業支票，出來後就交給辛○○。
      隔天在伊通公園他們3人叫計程車，載我到台灣銀行總行
      把支票存進去，出來後又一起到台灣銀行松江分行拿存摺
      匯了1千2百萬元至華南銀行，當場提一百萬元給辛○○，
      後到華南銀行後又開了一張ＢＢ0000000號台支同業支票
      給辛○○。隔1、2天我們又在伊通公園會面，到台灣銀行
      總行把票存進去，又到台灣銀行松江分行電匯1千2百萬元
      到第一銀行，（向第一銀行）領取ＢＢ0000000號台支支
      票交給辛○○。隔天又到台灣銀行總行存進該支票，馬上
      至台灣銀行松江分行領取1千2百萬元時，被識破而遭移送
      。是王合敏叫我去伊通公園等辛○○、張淼聲及『朝宗』
      ，他們全程都有陪我去開戶、領支票，『丁○○』的印章
      是我自己在開戶前一天（委託刻印行）偽刻」等語（見89
      年度偵字第1757號卷第19至20頁）；復於原審時供承：「
      有受王合敏的指使去銀行開戶，但沒有偽造有價證券，存
      入的1千3百萬元是王合敏的朋友拿給我的，台支支票是交
      給王合敏的朋友辛○○，有問王合敏為何要連續在多家銀
      行開戶，但王合敏沒有告訴我，當時有說要給我錢，但我
      只拿過1次5千元」等語（見原審89年度訴字第394號卷(一)
      第13頁至第14頁）。綜上所述，被告庚○○已自承以可得
      2、30萬元報酬之代價，將其相片交付王合敏用以偽造「
      丁○○」之國民身分證，並偽刻「丁○○」印章後，於89
      年4月7日至10日，分別至一銀南京東路分行、台銀松江分
      行、華銀儲蓄部，以偽造「丁○○」簽名署押、蓋用偽造
      之「丁○○」印章之方式，冒用丁○○名義開戶，繼於89
      年4月11日，由被告辛○○、張淼聲、「宗朝」陪同，以
      偽造「丁○○」簽名署押、蓋用偽造之「丁○○」印章之
      方式，冒用丁○○名義，將被告辛○○所交付之1千3百萬
      元，利用上揭「丁○○」名義3個帳戶，以重複存款、提
      款、匯款之方式，向各該銀行聲請領取如附表二所示之台
      支同業支票，再交付供被告辛○○、王合敏、張淼聲、「
      宗朝」等人複製偽造。嗣於89年4月13日下午3時許，被告
      庚○○至台北市○○路115號台銀松江分行，欲提領1千2
      百萬元現金時，遭該行職員黃世達察覺，庚○○所使用「
      丁○○」名義之國民身分證屬於偽造，而報警查獲等情，
      與庚○○於89年6月14日所書之刑事自訴狀（按實為自白
      書，見89年度訴字第394號卷(一)第30頁至第32頁）所述內
      容相符。至有關被告庚○○於89年4月13日下午3時許，至
      台銀松江分行行使偽造之「丁○○」國民身分證，提領「
      丁○○」帳戶內之1千2百萬元，經該銀行職員黃世達發現
      「丁○○」之國民身分證係偽造，而報警查獲等情，核與
      證人黃世達於警詢時之證詞相符（見89年度偵字第7846號
      卷第7頁），堪信被告庚○○上揭自白與事實相符。
（二）共同被告王合敏於89年11月13日，在原審89年度訴字第68
      8號案件審理時自承：「『丁○○』這張身分證是在89年
      3、4月間，從雜誌看廣告買來的，當時買了10張左右，名
      字都不一樣，1張身分證購買8千元，他給我身分證後，我
      自己在越明公司貼上『庚○○』的照片，相片是庚○○交
      給我的，整件事戊○○（依共犯王合敏於原審法院89年度
      訴字第688偽造有價證券案中供稱：「89年6月8日警詢筆
      錄內所稱的黃宗朝，實際上是戊○○，因為庚○○在警詢
      中說是黃宗朝，所以才會配合說是黃宗朝」云云）、庚○○均知情，當時戊○○告訴我，只要介紹3位外國人去麗
      星郵輪，就能抽成百分之15，因為麗星郵輪有規定，上船
      賭博要先傳真台支支票，本來做變造身分證是為了要恐嚇
      取財用的，庚○○已經拿身分證去第一商銀南京東路分行
      開戶完成，就直接用這個戶口去申請支票，後來再去台灣
      銀行、及華南銀行開戶，是為了申請台支用的，我沒有跟
      去，印章是庚○○自己去刻的，存的錢是庚○○去存的，
      我沒有陪同去，現金是戊○○打電話給我，叫我轉告庚○○到公司的後方去拿錢，當時我沒有跟去，所以是何人交
      給的我不知道。前後3次領台支支票我都知情，領了台支
      支票，要去偽造另外1張支票我並不知情」等語。是共同
      被告王合敏已經自承以被告庚○○所提供之照片，偽造完
      成「丁○○」名義之國民身分證，再交付被告庚○○，被
      告庚○○另委人偽刻「丁○○」印章後，分別至一銀南京
      東路分行、台銀松江分行、華銀儲蓄部，冒用「丁○○」
      名義開戶取得存摺、存款、提款、領取台支同業支票等情
      ，核與被告庚○○前開自白情節相符。
（三）此外，並有偽造之「丁○○」國民身分證及印章各1枚、
      台灣銀行存款簿（帳號000000000000號）1本、如附表一
      所記載之「丁○○」之開戶資料存款憑條、存戶印鑑卡、
      開戶資料登錄單、存款憑條、取款憑條、簽發台支申請書
      、匯款單等扣案足憑（見內政部警政署基隆港務警察所刑
      案偵查卷宗(二)第1頁至12頁、外放證物袋）。而被告庚○○確曾於87年4月10日至華銀儲蓄部辦理第000000000000
      號活期儲蓄存款開戶之事宜，亦有各該文件足憑（見內政
      部警政署基隆港務警察所刑案偵查卷宗(二)第13頁至17頁、
      外放證物袋），另庚○○進入銀行之情形，有華銀儲蓄部
      89年4月27日89華儲字第59號函（見臺灣基隆地方法院檢
      察署89年度偵字第1757號卷第39頁）所述華銀儲蓄部89
      年4月10日客戶往來錄影帶經翻拍之照片5張附卷可稽（見
      臺灣基隆地方法院檢察署89年度偵字第1757號卷第56頁至
      58頁，另有一張照片係華銀儲蓄部89年4月7日之錄影帶所
      翻拍，被告庚○○並未出現在該鏡頭內）。被告庚○○於
      89年4月7日，至一銀南京東路分行，偽簽「丁○○」姓名
      、於開戶資料存款憑條上而偽造其簽名署押，並蓋用上揭
      偽造之「丁○○」印章，偽造「丁○○」名義之開戶資料
      存款憑條（如附表一編號1），併同上揭偽造之「丁○○
      」國民身份證，一同行使，以1千元在該分行開戶，並於
      存戶印鑑卡上偽造「丁○○」簽名署押，並蓋用上揭偽造
      之「丁○○」印章，設立第00000000000號活期儲蓄存款
      帳戶，亦有各該文件足憑（見內政部警政署基隆港務警察
      所刑案偵查卷宗(二)第18頁至24頁、外放證物袋）；凡此，
      亦足資為被告庚○○上揭自白之補強證據。
（四）至共同被告張淼聲（即己○○之子）於嗣後將偽造之支票
      ，交予被告MICHAEL TIEN 甲○○、丙○○○ THERESE及乙○○○○○○○○○ JEAN-PAUL等人，並囑己○○帶MICHAEL TIEN 甲○○、
      丙○○○ THERESE及乙○○○○○○○○○ JEAN-PAUL3人，分成2批上船
      賭博，再依洗碼結果給付己○○佣金等情，亦據被告MICH
      AE LTIEN 甲○○、丙○○○ THERESE及乙○○○○○○○○○ JEAN-PA UL
      等人於警詢、原審、本院前審訊問時供承在卷。而被告己○○、MICHAEL TIEN 甲○○、丙○○○ THERESE及乙○○○○○○○○○
      JEAN-P AUL等4人攜往寶瓶星號船上賭博之上揭3張支票（
      偽造之原本附於內政部警政署基隆港務警察所刑案偵查卷
      宗(一)第64頁），經送請臺灣銀行營業部鑑定結果確係偽造
      ，真正之台灣銀行同業支票，其付款人係「臺灣銀行總行
      營業部」，而偽造者為「臺灣銀行營業部」，偽造者缺少
      『總行』二字，亦有樣張可資比對，並有該偽造之支票3
      紙扣案及臺灣銀行營業部89年4月15日營存字第3822號函
      附卷可證（見臺灣基隆地方法院檢察署89年度偵字第1757
      號卷第29頁）。
（五）雖被告庚○○對於被告辛○○、王合敏、張淼聲、「宗朝
      」等人偽造3張支票乙節雖否認知情。然被告庚○○在短
      短3天之內，就被告辛○○等人所提供之1千3百萬元鉅款
      ，連續在上開3家銀行開戶、存款、提款、匯款，並連續
      申請領取鉅額台支同業支票，即約定可獲得2、30萬元之
      高報酬，如此行為用意豈能無疑？依經驗法則，任何人遇
      此情形，當會懷疑有非法犯罪之疑慮。再者，被告庚○○
      與王合敏於電話聯繫時，已經被監聽，王合敏在電話中曾
      提到美國來的人，可能因攜帶違禁物品被抓了等語，亦有
      「王合敏通訊監察譯文表」附卷可稽（見苗栗檢察署89年
      度偵字第1726號卷第62頁）。被告庚○○空言未參與偽造
      並行使支票部分，顯係推諉卸責之詞，不足採信，被告庚○○罪證明確，其犯行應堪認定。
（六）被告辛○○雖辯稱：係庚○○於警詢指認時誤認伊涉案，
      且己○○供稱其涉案之供詞有所瑕疵不足採信云云。然查
      ：被告庚○○指認被告辛○○身材矮胖，衡情應係與庚○○自己身材相較之形容，要不得以被告辛○○身高較庚○○形容為中等身材之黃宗朝為高，即遽推論庚○○之指認
      有誤，況身材中等之詞，亦有指身高與體重比例相勻，高
      、矮、胖、瘦均不過度之涵義。被告庚○○與被告辛○○
      在本件行為之前，並不相識，業據被告庚○○供承在卷，
      以本案犯行所涉罪責重大，被告庚○○與被告辛○○既無
      仇隙，應無刻意誣陷之理。又被告辛○○雖以被告己○○
      所為供述與MICHAEL TIEN 甲○○、丙○○○ THERESE及乙○○○○○○○○○ JEAN-PAUL等人之供詞不符，且前後供述不一，不堪採
      信云云，資為辯解。然查，就被告己○○供述前後不一之
      部分，僅涉及被告辛○○是否確有親自帶己○○與MICHAE
      L TIEN 甲○○等外國人見面，並將支票交予MICHAEL TIEN
      甲○○等人行為之認定、及己○○第一次與MICHAEL TIEN 甲○○等外國人見面之時間，張淼聲有無參與犯行、被告辛○○是否將支票交由被告己○○等細節。至被告辛○○與庚○○、張淼聲、「宗朝」等人，以偽造「丁○○」簽名署
      押、蓋用偽造之「丁○○」印章之方式，冒用丁○○名義
      ，將伊所交付被告庚○○之1千3百萬元現金，利用上揭「
      丁○○」名義3個活期儲蓄存款帳戶，以重複存款、提款
      、匯款之方式，申請領取如附表二所示之3紙台支同業支
      票複製偽造等情，業據被告庚○○供述綦詳，已如前述。
      再者，被告辛○○雖辯稱：未上船，焉能得知洗碼結果，
      甚至計算被告己○○部分之佣金云云。然查，被告己○○
      與張淼聲帶MICHAEL TIEN 甲○○等人，上船以賭博作幌子，
      洗碼之結果，無論輸贏，換回之支票，均屬於利得，自可
      經由被告己○○、張淼聲等人下船後告知，即令被告辛○○不信任被告己○○之說詞，亦得向MICHAEL TIEN 甲○○
      等3名外國人探詢得知，非謂被告辛○○未跟隨上船，即
      謂其無從就洗碼結果而與己○○等計算分配利得。是以，
      被告辛○○所辯，顯屬卸責之詞，諉不足採。
（七）被告張淼聲於89年4月14日將附表二編號1、2之兩張偽造
      支票，分別交給丙○○○ THERESE、乙○○○○○○○○○ JEAN-PAUL
      二人，及將附表二編號3之偽造支票交給MICHAEL TIEN
      甲○○，己○○與MICHAEL TIEN 甲○○二人為1組，丙○○○ THER
      ESE、乙○○○○○○○○○ JEAN-PAUL二人為1組，分別於89年4月
      14日晚間18時許登船，於上船後，再將上開支票透過旅行
      社導遊轉交「麗星郵輪公司」職員，並取得同面額之領款
      憑證；己○○等即以領款憑證向寶瓶星號郵輪7樓賭場櫃
      檯兌換籌碼，嗣於當天晚間10時左右，當郵輪已經進入公
      海地區海域，船上賭場開始營業後，被告己○○等4人即
      下場在百家樂賭檯賭博等情，業經好美旅遊資訊社業務員
      廖上晶於警詢時證稱：「該支票是在89年4月14日上船當
      日晚上20時左右，由己○○於船上8樓，叫MICHAEL TIEN
      甲○○從身上取出交付我同事蔡孟傑，蔡孟傑收到支票後，
      轉交予我，我並依規定交付船人員，輾轉換取賭場籌碼，
      事後由己○○及MICHAEL TIEN 甲○○前往船7樓賭場我公司
      所屬櫃檯，依其所需領用」等語（見內政部警政署基隆港
      務警察所刑案偵查卷宗(一)第51至52頁）。證人即麗星郵輪
      寶瓶星號寶瓶號經理OOI HEE BENG於89年4月15日警詢時
      亦稱：「我發現該支票（3張）有異」、「…前往7樓賭場
      ，告知4人支票狀況，當場盤點籌碼數量後收回…」（見
      內政部警政署基隆港務警察所刑案偵查卷宗(一)第47頁）；
      證人OOI HEE BENG於接受查證訪談時亦表示：「四旅客登
      船係持交現金或支票於旅行社導遊，後將款項交付7樓娛
      樂場櫃檯，換取同額之領款憑證，以利旅客領取娛樂場籌
      碼消費使用」，此有89年4月28日之刑事案件查證記錄表
      可稽（見89年偵卷第1693號卷第77頁）。另被告MICHAEL
      TIEN 甲○○亦於警詢供稱：「有2人前來找我，一是帶我上
      船男子（經查為己○○），另一人是拿支票給我不知名男
      子」（見內政部警政署基隆港務警察所刑案偵查卷宗(一)第
      18頁）、「經我當場指認張淼聲確為交該張偽造支票給我
      之男子」（見內政部警政署基隆港務警察所刑案偵查卷宗
      (一)第23頁），「上了船，是己○○叫我把身上的支票拿出
      來，交給船上的人」（見內政部警政署基隆港務警察所刑
      案偵查卷宗(一)第18頁至19頁）；於本院前審、及本審供稱
      「上船之前張淼聲先拿支票給我，上船之後己○○叫我從
      身上錢包拿出支票，己○○再將支票交給船上的出納」（
      見本院前審卷(一)第184頁，及本審審判筆錄），「上船第
      一天有一個高高的人給我支票，支票是用紙袋裝的，那個
      人是與己○○一起來，第二天己○○把支票拿回去交給船
      上另一個人去換籌碼，我們就去賭博」（見本院前審卷(二)
      第369頁）。被告丙○○○ THERESE於警詢供稱：「我們是4月
      14日下午19時至船上7樓櫃檯，將支票給櫃檯小姐，到了
      當晚賭場開以後，就與表弟至賭場內個別兌換5百萬台幣
      籌碼」（見內政部警政署基隆港務警察所刑案偵查卷宗(一)
      第37頁至38頁）、「（張淼聲交付予你兩張支票，是否警
      方提供之影本？）沒有錯！」（見內政部警政署基隆港務
      警察所刑案偵查卷宗(一)第43頁）；於原審供稱「（支票怎
      麼來的？）是1位中國籍之男子給的（提示張淼聲之口卡
      片交與被告指認）就是口卡上之中國人無誤」（見原審卷
      (一)第17頁至18頁）；於本院前審供稱「張淼聲交給我（支
      票）時是用信封袋」（見本院前審卷(一)第182頁）等語。
      被告乙○○○○○○○○○ JEAN-PAUL於警詢供稱：「經我當場指認
      張淼聲確為交付偽造支票我給我們之男子」（見內政部警
      政署基隆港務警察所刑案偵查卷宗(一)第33頁）；於原審供
      稱：「（是何人拿2張偽造支票給你與你表姊？）是有1個
      華人交給表姊2張支票後，表姊再交給我（其中）1張支票
      （經指認為張淼聲）」（見原審卷第20頁）。雖然被告己○○於警詢供稱：「我是和MICHAEL TIEN 甲○○一起上船，
      我只看見葉姓男子拿支票給MICHAEL TIEN 甲○○」、「是辛○○拿支票給MICHAEL TIEN 甲○○到船上賭博的」（見內政
      部警政署基隆港務警察所刑案偵查卷宗(一)第2頁反面、第7
      頁）、「支票是辛○○交給我帶上船的那個外國人，那個
      外國人直接交給船上的櫃檯」（見89年偵卷第1693號卷第
      37頁反面）等語，但其供述顯與前揭證人及被告MICHAEL
      TIEN 甲○○、丙○○○ THERESE、乙○○○○○ ○○○○ JEAN-PAUL等人
      所言不符；按共同被告張淼聲係被告己○○之兒子，被告
      己○○為迴護其子，其供述難免偏袒；且被告辛○○於89
      年4月14日並未上船，亦否認曾交付支票給被告MICHAEL
      TIEN 甲○○，故被告己○○供稱係被告辛○○交付支票給
      MICHAEL TIEN 甲○○一事，應與事實不符。據此，被告張淼
      聲交付附表二之支票予被告MICHAEL TIEN 甲○○、丙○○○ THE
      RESE、乙○○○○○○○○○ JEAN-PAUL等人，而被告己○○、MICH
      AEL TIEN 甲○○、丙○○○ THERESE、乙○○○○○○ ○○○ JEAN-P AUL
      等4人上船後將上開3紙偽造之支票透過旅行社導遊轉交「
      麗星郵輪公司」，取得同面額之領款憑證後，再持向寶瓶
      星號郵輪7樓賭場櫃檯兌換籌碼。於該郵輪進入公海，船
      上賭場開始營業後，即下場賭博等情，足堪認定。被告己○○雖另爭執伊未將上開3張偽造支票分別傳真給「麗欣
      公司」、「好美旅遊資訊社」2家旅行社，亦未替自己及
      三名外國人完成旅遊報名手續，伊不會傳真云云。經查，
      麗欣公司業務員余志宏於警詢證稱：「是由一名自稱為『
      張先生』之男子於89年4月12日打電話向我洽詢行程及金
      額後，並於同日將該兩名男女之護照，及相關資料傳真給
      我報名上船，…我們與『張先生』沒見過面，我們均用電
      話聯絡，他的行動電話為000000 0000」（見內政部警政
      署基隆港務警察所刑案偵查卷(一)第60頁至61頁），其並未
      明確指明該『張先生』為何人；好美旅遊資訊社業務員廖
      上晶於警詢雖證稱：「89年4月12日由己○○以電話向我
      屬公司報名」（見刑偵卷(一)第50頁）、「當時張某先以支
      票傳真方式傳送，待對照無誤，逕傳『麗星郵輪』公司」
      （見內政部警政署基隆港務警察所刑案偵查卷(一)第53頁）
      ；然廖上晶於本院前審訊問時進一步證述說明：「我們是
      電話上聯絡，我看不見打電話、傳真給我的人，但當時他
      有自稱是『己○○』」等語（見本院前審卷(二)第264頁）
      ，已明確證稱其和報名參加麗星郵輪公司寶瓶星號旅遊之
      人只是電話聯繫，並未見面。而且依前揭認定，該3張偽
      造支票係由共同被告張淼聲交付予被告MICHAEL TIEN 甲○○
       、丙○○○ THERESE、乙○○○○○○○○○ JEAN-PAUL，可見該3張偽
      造支票，本在被告張淼聲處，而被告己○○與張淼聲為父
      子，由被告張淼聲以己○○名義幫其傳真報名，亦與常理
      相符，且被告己○○亦於本院前審供稱：「我有上船，這
      是張淼聲幫我辦」等語（見本院前審卷(二)第368頁），故
      上開3張偽造支票之傳真，及報名手續應係由共同被告張
      淼聲辦理，被告己○○辯稱伊未替自己及3名外國人完成
      旅遊報名手續云云，應為可採，然此仍無礙於其行使之共
      同正犯之認定，併此敘明。
（八）被告MICHAEL TIEN 甲○○、丙○○○ THERESE、乙○○○○○○○○○ JEA
      N-PAUL等3人，於89年4月13日先後抵我國台灣後，即由王
      合敏指示蔡汶倫前往中正機場接機，並將前2人送至台北
      市「豪悅賓館」住宿，另一名隨後自行前往同宿會合，開
      二房間為503室及505室等情，業據蔡汶倫於警詢時供述明
      確（見89年偵字第1757號卷第40頁、41頁），並有「豪悅
      賓館」住宿旅客登記表在卷可證（見內政部警政署基隆港
      務警察所刑案偵查卷宗(一)第26頁）。而被告己○○、MICH
      AEL TIEN 甲○○、丙○○○ THERESE、乙○○○○○○○○○ JEAN-PA UL
      等4人，於89年4月14日登上郵輪，上船後將上開偽造3 紙
      支票透過旅行社導遊轉交「麗星郵輪公司」，取得同面額
      之領款憑證後，再持向寶瓶星號郵輪七樓賭場櫃檯兌換籌
      碼，於當晚10時左右，分2組在百家樂賭檯賭博，每次下
      注約5萬元，偶有下注20萬元，大多是被告己○○等4人彼
      此對賭，極少與莊家對賭，故輸贏不大，由該4人賭博結
      果，被告己○○與丙○○○ THERESE沒有輸贏，MICHAEL TIEN
      甲○○贏了15萬元，乙○○○○○○○○○ JEAN-PAUL則輸了1百44萬5
      千餘元，此經證人即寶瓶星號貴賓部經理黃喜明、證人即
      麗欣、好美2家旅行社業務員余志宏、廖上晶分別於警詢
      及原審、本院前審審理時證述明確（見內政部警政署基隆
      港務警察所刑案偵查卷宗(一)第49頁、第59頁、原審卷(一)第
      133頁正、反面、本院前審卷(二)第264頁），且有寶瓶星號
      郵輪帳目進出表各1份在卷足憑（見內政部警政署基隆港
      務警察所刑案偵查卷宗(一)第72頁至76頁）。被告己○○等
      人自張淼聲處收受如附表二所示1千3百萬元、1千2 百萬
      元、1千2百萬元之鉅額支票上船賭博，下賭之前，卻未受
      告知賭博輸贏，及下注之上下限，及輸贏之分配或負擔比
      例，此與常理已有不合。再者，被告MICHAEL TIEN 甲○○、
      丙○○○ THERESE、乙○○○○○○○○○ JEAN-PAUL等3人，與張淼聲
      係初次見面，何以張淼聲肯將如附表二所示三紙達3 千多
      萬元之鉅額賭資，交付彼3人自由上船賭博，而毫不考慮
      、計較輸贏問題？若3人來台之目的僅係在收帳與觀光，
      何以會在抵台次日，即被安排至寶瓶星號賭博，此與彼等
      來台目的不同？況被告MICHAEL TIEN 甲○○、丙○○○ THERESE
      來台時，自己僅攜帶美金3、4百元，乙○○○○○ ○○○○ JEAN-P
      AUL則更僅攜帶美金20元，為彼等於原審審理時所自承（
      見原審卷(一)第151頁至153頁），以此區區之數，如何支應
      在台灣，或前往中國觀光之所需？又被告己○○等4人上
      船之後，所分配居住之艙房係等級較差之2人房，此據證
      人黃喜明陳述甚詳（見原審卷第133頁背面）。以被告等4
      人身懷鉅款達3千多萬元，卻甘願居住於等級較差之艙房
      ，此亦與經驗法則不合。顯見被告己○○等4人登船賭博
      之目的係在將偽造之3紙支票先換成籌碼，俟結束賭博，
      不論輸贏，再將籌碼換成真正支票現金，則其所得均係平
      白得到。
三、另被告己○○、MICHAEL TIEN 甲○○、丙○○○ THERESE、乙○○○○○○○○○ JEAN-PAUL等4人於寶瓶星號工作人員發覺3張支票係屬
    偽造，要求收回渠等所兌換之籌碼時，4人均默默不語，未
    加抵抗爭執，任由賭場工作人員收回籌碼，此經證人黃喜明
    證明屬實（見內政部警政署基隆港務警察所刑案偵查卷宗(一)
    第48頁）。如被告己○○等4人，若真不知支票係偽造，理
    應向賭場工作人員據理力爭、抗議或爭執；然渠等卻沈默不
    語，任由賭場收回籌碼，顯見被告己○○、MICHAEL TIEN
    甲○○、丙○○○ THERESE、乙○○○○○○○○○ JEAN-PAUL等4人，均明知
    自張淼聲處，轉交收受而來之3張支票係偽造，仍予以行使
    。而扣案3張支票，經送請台灣銀行鑑定結果，與真正支票
    之紙質、特徵不符，其付款人係「臺灣銀行總行營業部」，
    而偽造者為「臺灣銀行營業部」，偽造者缺少「總行」二字
    ，亦有樣張可資比對，其行使者確係偽造，有偽造支票原本
    3張扣案可稽，及台灣銀行營業部89年4月15日營存字第3822
    號函附卷可證，已如前述。被告己○○辯稱不識字，被告
    MICHAEL TIEN 甲○○、丙○○○ THERESE、乙○○○○○○○○○ JEAN-PAUL
    等3人均辯稱：沒有見過中文支票，也不認識中文，所以不
    知支票係偽造云云，均無非飾卸之詞，不足採信。
四、綜上，被告庚○○、辛○○、己○○、MICHAEL TIEN 甲○○、
    丙○○○ THERESE、乙○○○○○○○○○ JEAN-PAUL等6人之犯行，均堪
    了認定。
五、法律之比較與適用：
（一）按行為後法律有變更者，適用行為時之法律，但行為後之
      法律有利於行為人者，適用最有利於行為人之法律，刑法
      第2條第1項定有明文，被告行為後，下列關於本件被告論
      罪科刑所應適用之刑法條文，業於94年2月2日修正公布，
      且依刑法施行法第10條之1規定，於95年7月1日生效施行
      。茲分述如下：
    1.刑法第201條第一項、第2項之法定刑中罰金數額，均以銀
      元計算，並依罰金罰鍰提高標準條例第1條前段規定，提
      高法定刑中罰金數額2倍至10倍。被告行為後，依刑法施
      行法第1之1條規定，法定刑中罰金數額改以新臺幣計算。
      提高法定刑中罰金數額至30倍。經比較結果，新法並未較
      有利於被告。
    2.被告行為後，刑法第55條關於想像競合犯之規定業經修正
      為：「一行為而觸犯數罪名者，從一重處斷。但不得科以
      較輕罪名所定最輕本刑以下之刑」，經比較結果，修正後
      之規定並未較有利於被告。
    3.修正前刑法第55條規定「犯一罪而其方法或結果行為犯他
      罪名者，從一重處斷。」，此即學理上所稱之「牽連犯」
      ，然修正後已將之刪除，即改採一罪一罰之原則。
    4.修正前刑法第56條規定「連續數行為而犯同一罪名者，以
      一罪論。但得加重其刑至2分之1。」，修正後已將該條刪
      除，亦採1罪1罰之原則。
    5.刑法第28條原規定「二人以上共同實施犯罪之行為者，皆
      為正犯」，經修正為「二人以上共同實行犯罪之行為者，
      皆為正犯」，亦即將共同正犯限縮僅於「實行」階段始有
      其存在。
（二）核被告庚○○、辛○○行使偽造之「丁○○」國民身分證
      ，係犯刑法第216條、第212條之行使偽造特種文書罪；行
      使如附表一所示之偽造文書，係犯刑法第216條、第210條
      之行使偽造私文書罪；偽造附表二所示偽造之支票，係犯
      修正前刑法第201條第1項之偽造有價證券罪、將偽造之3
      紙支票，轉交由被告己○○、MICHAEL TIEN 甲○○、丙○○○
      THERESE、乙○○○○○○○○○ JEAN-PAUL等4人持向「麗星郵輪公
      司」取得同面額之領款憑證，再持向寶瓶星號郵輪7樓賭
      場櫃檯兌換籌碼賭博。因本院函交通部基隆港務局查明，
      結果：本案郵輪係巴拿馬籍之寶瓶星號，係由新加坡籍之
      STAR CRUISE PTE LTD租用營運，登記租期自87年10月21
      日至89年10月15日，有該局95年6月9日基港航監字第0950
      010895號函可稽，因該郵輪係他國船隻，且出海後，在公
      海才開始賭博；我國刑法第266條第1項之在公眾得出入之
      場所賭博罪，屬於專科罰金刑之罪，依刑法第7條，不適
      用我國刑法處罰。被告庚○○、辛○○偽造特種文書後復
      持以行使，偽造之低度行為，被行使之高度行為所吸收；
      偽造『丁○○』印章、使用偽造印章，及偽造署押，均是
      偽造私文書之階段行為；偽造私文書後復持以行使，偽造
      之低度行為被行使之高度行為所吸收。因複製而偽造之印
      文、署押，應為偽造有價證券所吸收；偽造有價證券後持
      以行使，行使之低度行為被偽造之高度行為所吸收，亦不
      另論行使罪。被告庚○○、辛○○所犯行使偽造特種文書
      、行使偽造私文書、偽造有價證券各罪，與王合敏、張淼
      聲、「宗朝」等人間，有犯意連絡及行為分擔，均為共同
      正犯。被告庚○○、辛○○多次行使偽造特種文書、多次
      行使偽造私文書、先後偽造3張支票並先後行使，時間緊
      接，罪名相同，顯均係基於概括犯意而為之，皆應依修正
      前刑法第56條規定論以連續犯，並加重其刑。被告庚○○
      、辛○○所犯上開行使偽造特種文書罪、行使偽造私文書
      、偽造有價證券罪間，有方法結果之牽連關係，依修正前
      刑法第55條，為牽連犯，應從一重論以偽造有價證券罪。
（三）被告己○○、MICHAEL TIEN 甲○○、丙○○○THERESE、乙○○○○○○○○○ JEAN-PAUL等4人所為，則均係犯修正前刑法第201條
      第2項之行使偽造有價證券罪。按行使偽造有價證券，以
      取得票面價值之對價，係當然吸收，不另論詐欺罪。但如
      以偽造之有價證券供作擔保或作為新債清償而借款，即應
      論以詐欺罪之牽連犯（參最高法院25年上字第1814號判例
      ）。本案被告己○○等4人行使偽造有價證券，係用以取
      得票面價值對價之籌碼，應不另論詐欺罪。被告己○○、
      MICHAEL TIEN 甲○○、丙○○○ THERESE、乙○○○○○○○○○ JEAN-PA
      UL等4人，就所犯上開行使偽造有價證券罪，彼此間有犯
      意連絡及行為分擔，均為共同正犯；且其4人透過不知情
      之旅行社導遊蔡孟傑，轉交廖上晶再轉交行使於「麗星郵
      輪公司」職員，並取得同面額之領款憑證，為間接正犯。
      被告己○○、MICHAEL TIEN 甲○○、丙○○○ THERESE、乙○○○○○○○○○JEAN-PAUL等4人，同時行使3張偽造有價證券，為想
      像競合犯，依修正前刑法第55條從一重之罪處斷。
六、原審對被告等6人論罪科刑，固非無見。然被告庚○○、
    辛○○等偽造並行使「丁○○」名義之一銀南京東路分行存
    戶印鑑卡、一銀南京東路分行89年4月11日簽發台支申請書1
    紙、89年4月12日簽發台支申請書1紙、台銀松江分行89 年4
    月11日匯款單1紙、89年4月12日匯款單一紙，原判決漏未論
    列（其上之偽造「丁○○」印文、暨署押亦未宣告沒收）；
    被告己○○、MICHAEL TIEN 甲○○、丙○○○THERESE、乙○○○○○○○○ ○JEAN-PAUL等人參加麗星郵輪公司寶瓶星號郵輪旅遊行
    程之報名手續及傳真附表二所載之3張偽造支票至旅行社一
    事，係由共同被告張淼聲辦理，該3張偽造支票亦係張淼聲
    交予被告MICHAEL TIEN 甲○○、丙○○○ THERESE、乙○○○ ○○○○○○
    JEAN-PAUL等人；原審判決誤認該報名及傳真手續係由被告
    己○○辦理，及認定該3張偽造支票係被告辛○○交予被告
    MICHAEL TIEN 甲○○、丙○○○ THERESE、乙○○○○○○○○○ JEAN-PAU
    L等人，容有未合。被告己○○、MICHAEL TIEN 甲○○、丙○○○ THERESE、乙○○○○○○○○○ JEAN-PAUL等4人係於上船後持該3
    張偽造支票透過旅行社導遊轉交「麗星郵輪公司」取得同面
    額之領款憑證，再持向寶瓶星號郵輪7樓賭場櫃檯兌換籌碼
    賭博；乃原審認定被告己○○、MICHAEL TIEN 甲○○、丙○○○TH
    ER ESE、乙○○○○○○○○○ JEAN- PAUL等人先透過旅行社轉交「
    麗星郵輪公司」取得同面額之取款憑條，於上船後再以該取
    款憑條向寶瓶星號郵輪7樓賭場櫃檯兌換籌碼賭博，亦與事
    實有別。本件被告等並無洗錢犯行（詳如後述），原審判
    決認被告等尚犯有洗錢防制法第9條第1項之洗錢罪，尚有未
    合；第一商業銀行南京東路分行「丁○○」存摺一本、華
    南商業銀行儲蓄部「丁○○」存款簿一本，原審判決漏未諭
    知沒收；偽造之「丁○○」印章一顆，應依刑法第219條
    規定沒收，原審判決依刑法第38條第1項第2款規定諭知沒收
    ，亦有未合。科刑之判決書，應於理由內記載科刑時就刑
    法第57條或第58條規定事項所審酌之情形，為刑事訴訟法第
    310條第3款所明定；原判決除被告辛○○部分外，就如何對
    被告科刑，於理由欄漏未記載「審酌欄」予以說明；且原判
    決諭知被告MICHAEL TIEN 甲○○、丙○○○THERESE、乙○○ ○○○○○○○
    JEAN-PAUL等3人之判決主文，諭知3人於刑之執行完畢或赦
    免後，驅逐出境，亦未說明其理由及法律依據。被告等行
    為後，刑法相關規定，於94年2月2日修正公布，且依刑法施
    行法第10條之1規定，於95年7月1日生效施行，原判決未及
    比較適用。被告庚○○以原審量刑過重為由，提起上訴；另
    被告辛○○、己○○、MICHAEL TIEN- 甲○○、丙○○○ THERESE
    、乙○○○○○○○○○ JEAN-PAU L等人提起上訴，均否認犯罪；均
    為無理由。檢察官上訴意旨以：「本案起訴共同參與此案（
    指偽造有價證券部分）之被告僅庚○○、張淼聲、辛○○，
    而共犯即王合敏、黃宗朝及蔡汶倫尚未起訴審理，為免共犯
    結構之事實認定發生歧異，似應一併審理。原審未及斟酌共
    犯蔡汶倫部分，難認原判決允當」等語，唯共犯王合敏業經
    原審以89年訴字第688號案以共同連續意圖供行使之用，而
    偽造有價證券，累犯，判處有期徒刑7年確定；黃宗朝者，
    亦經原審以89年訴字第688號案諭知無罪判決確定。原審判
    決亦將王合敏、黃宗朝（應係綽號「宗朝」，姓名、年籍、
    住址不詳之成年男子）列為共犯，非有全然一併併案審理之
    必要。至蔡汶倫部分，亦另由原審以俟到案後另行審理；檢
    察官此部分上訴，並無理由。至檢察官以原判決漏為論列被
    告庚○○犯賭博罪而上訴，則因本院函交通部基隆港務局查
    明，結果：本案郵輪係巴拿馬籍之寶瓶星號，係由新加坡籍
    之STAR CRUISE PTE LTD租用營運，登記租期自87年10月21
    日至89年10月15日，有該局95年6月9日基港航監字第095001
    0895號函可稽，因該郵輪係他國船隻，且出海後，在公海才
    開始賭博，此部分原審未予論罪，並無違誤。惟原判決既有
    前開可議之處，自應由本院將原判決全部撤銷改判。爰審酌
    被告庚○○、辛○○、己○○、MICHAEL TIEN 甲○○、丙○ ○○
    THERESE、乙○○○○○○○○○ JEAN-PAUL等人之素行、不思循合法
    正當途徑獲得財富，竟運用智慧於不當之途，分別參與各該
    犯罪階段，被告庚○○、辛○○以有計畫性偽造有價證券、
    特種文書及私文書並持以行使之階段，其他4人則參與行使
    偽造有價證券，冀達成獲取不法利益之目的，危害社會經濟
    秩序甚鉅，及其犯罪後之態度等一切情節，各量處如主文第
    2項、第3項、第4項所示之刑。被告MICHAEL TIEN甲 ○○、丙○○○ THERESE、乙○○○○○○○○○ JEAN-PA UL等3人均係外國人，在
    我國台灣未曾因故意犯罪受有期徒刑以上刑之宣告，有前揭
    3人前案紀錄表各一份附卷可稽，其因一時貪念，受邀到我
    國台灣，觸犯我們國家台灣的法律，且自本案發生後，滯留
    我國台灣已經歷6年以上，離鄉背井，骨肉分離，經此起訴
    審判程序，受到相當教訓，當知所警惕，信無再犯之虞，本
    院因認所宣告之刑以暫不執行為適當，併均諭知緩刑3年，
    以啟自新；而被告3人均為外國人，有危害台灣社會安全之
    虞，為維護我國台灣境內治安，爰併依刑法第93條第1項，
    予以宣告緩刑期間付保護管束。至保安處分執行法第74 條
    之1第1項雖規定對於外國人保護管束者，得以驅逐出境代之
    （按即不待執行完畢或赦免後），然此項驅逐出境，係準用
    同法第8章驅逐出境（即第82至87條）之規定，而依同法第
    82條規定，受驅逐出境處分之外國人，由檢察官交由司法警
    察機關執行之。故被告之保護管束，宜否以驅逐出境代之，
    乃本案判決確定後，檢察官指揮執行時所應斟酌之事項，非
    本院於判決時所得論究，此與刑法第95條對外國人之驅逐出
    境處分有別（最高法院85年度台非字第3號判決意旨可資參
    照），附此敘明。
七、扣案「丁○○」身分證各1枚，為為被告庚○○所有供犯罪
    所用，依刑法第38條第1項第2款，宣告沒收。台灣銀行松江
    分行「丁○○」活期儲蓄存款存摺1本、第一商業銀行南京
    東路分行「丁○○」活期儲蓄存款存摺一本，為犯罪所得，
    且均為被告庚○○所有，此據被告庚○○供述在卷，應依刑
    法第38條第1項第3款，宣告沒收。附表二所示之3張偽造支
    票部分（當然包括其上之印文、署押），應依刑法第205條
    宣告沒收，如扣案偽造之「丁○○」印章一枚，附表一所示
    偽造之「丁○○」署押及印文，應依刑法第219條宣告沒收
    。扣存於「丁○○」名義，在台灣銀行松江分行第00000000
    0000號活期儲蓄存款帳戶內之1千2百萬元，係共同被告辛○○所有供犯罪所用之物；在台灣銀行松江分行第0000000000
    00號活期儲蓄存款開戶所使用之1千元、第一商業銀行南京
    東路分行第00000000000號活期儲蓄存款開戶所使用之1千元
    、華南商業銀行儲蓄部第000 000000000號活期儲蓄存款開
    戶所使用之1千元，為被告庚○○所有，均經其供陳明確，
    應依刑法第38 條第1項第2款宣告沒收。至於華南商業銀行
    儲蓄部「丁○○」活期儲蓄存款存摺1本，雖未扣案，然為
    共同被告庚○○所有、供犯罪所用或犯罪所得之物，且未滅
    失，亦應一併宣告沒收。
八、起訴意旨另以：被告等將3張偽造支票透過旅行社導遊轉交
    「麗星郵輪公司」，取得同面額之領款憑證，以領款憑證向
    寶瓶星號郵輪七樓賭場櫃檯兌換籌碼賭博，認被告等涉有洗
    錢防制法第9條第1項之洗錢罪嫌。按洗錢防制法所稱之洗錢
    係指「掩飾或隱匿因自己或他人重大犯罪所得財物或財產上
    利益者」、「收受、搬運、寄藏、故買或牙保他人因重大犯
    罪所得財物或財產上利益者」，該法第二條定有明文。本件
    被告等人將3張偽造支票透過旅行社導遊轉交「麗星郵輪公
    司」，取得同面額之領款憑證，以領款憑證向寶瓶星號郵輪
    七樓賭場櫃檯兌換籌碼賭博，並擬於賭博後，將所持籌碼再
    兌換支票，純係行使偽造有價證券，並非「掩飾或隱匿因自
    己或他人重大犯罪所得財物或財產上利益」或「收受、搬運
    、寄藏、故買或牙保他人因重大犯罪所得財物或財產上利益
    」，並不構成洗錢防制法第9條第1項之洗錢罪，起訴意旨認
    被告等人涉犯洗錢防制法第9條第1項之洗錢罪嫌，尚有未合
    。惟起訴意旨認該罪與上揭已論罪之犯罪，有方法結果之牽
    連關係，係裁判上一罪，爰另為無罪之諭知。
九、台灣基隆地方法院檢察署函送該署89年偵字第4038號（含台
    灣苗栗地方法院檢察署89年偵字第1726號）併辦部分，經查
    ，係關於被告庚○○偽造有價證券案件，與本件為同一案件
    ，自應併予審理，併予敘明。
據上論斷，應依刑事訴訟法第369條第1項前段、第364條、第299
條第1項前段，刑法第2條第1項、修正前刑法第28條、第56條、
第201條第1項、第2項、第212條、第55條、刑法第216條、第210
條、第205條、第74條第1項第1款、第93條第1項、第219條、第
38條第1項第2款、第3款、罰金罰鍰提高標準條例第1條前段，判
決如主文。
本案經檢察官許睦坪到庭執行職務。
中　　華　　民　　國　　96　　年　　1 　　月　　17　　日
　　　　　　　　　刑事第十三庭  審判長法　官  王  炳  梁
    　　　　　　　　　　　　　　　　　法　官  李  錦  樑
　　　　　　　　　　　　　　　    　　法　官  林  婷  立
以上正本證明與原本無異。
如不服本判決，應於收受送達後十日內向本院提出上訴書狀，其
未敘述上訴之理由者並得於提起上訴後十日內向本院補提理由書
（均須按他造當事人之人數附繕本）。
                                      書記官  廖  逸  柔
中　　華　　民　　國　　96　　年　　1 　　月　　17　　日
附表一：
┌──┬────┬─────────┬──────┬──────┐
│編號│金融行號│文件名稱          │冒用之姓名  │ 偽造種類   │
├──┼────┼─────────┼──────┼──────┤
│1   │第一銀行│89.4.7活期儲蓄存款│「丁○○」  │署押1枚及印 │
│    │南京東路│第000000000000號開│            │文1枚       │
│    │分行    │戶資料、存戶印鑑卡│            │            │
│    │        │                  │            │            │
├──┼────┼─────────┼──────┼──────┤
│2   │臺灣銀行│89.4.10活期儲蓄存 │「丁○○」  │署押1枚及印 │
│    │松江分行│款第00000000000000│            │文1枚       │
│    │        │號開戶資料、存戶印│            │            │
│    │        │鑑卡              │            │            │
├──┼────┼─────────┼──────┼──────┤
│3   │華南銀行│89.4.10活期儲蓄存 │「丁○○」  │署押1枚及印 │
│    │儲蓄部  │款第000000000000號│            │文1枚       │
│    │        │開戶資料、存戶印  │            │            │
│    │        │鑑卡              │            │            │
├──┼────┼─────────┼──────┼──────┤
│4   │第一銀行│89.4.11取款憑條   │「丁○○」  │署押1枚及印 │
│    │南京東路│1千3百萬元        │            │文1枚       │
│    │分行    │                  │            │            │
├──┼────┼─────────┼──────┼──────┤
│5   │第一銀行│89.4.11簽發台支申 │「丁○○」  │署押1枚     │
│    │南京東路│請書（領取附表二編│            │            │
│    │分行    │號1之支票）1千3百 │            │            │
│    │        │萬元              │            │            │
├──┼────┼─────────┼──────┼──────┤
│6   │臺灣銀行│89.4.11取款憑條   │「丁○○」  │印文1枚     │
│    │松江分行│1千3百萬元        │            │            │
├──┼────┼─────────┼──────┼──────┤
│7   │臺灣銀行│89.4.11申請匯款單 │「丁○○」  │署押1枚     │
│    │松江分行│1千3百萬元        │            │            │
├──┼────┼─────────┼──────┼──────┤
│8   │華南銀行│89.4.12取款憑條   │「丁○○」  │署押1枚，印 │
│    │儲蓄部  │1百萬元           │            │文2枚（日期 │
│    │        │                  │            │及存戶簽章欄│
│    │        │                  │            │各1）       │
├──┼────┼─────────┼──────┼──────┤
│9   │華南銀行│89.4.12取款憑條   │「丁○○」  │署押1枚，印 │
│    │儲蓄部  │1千2百萬元        │            │文2枚（日期 │
│    │        │                  │            │及存戶簽章各│
│    │        │                  │            │一）        │
├──┼────┼─────────┼──────┼──────┤
│10  │華南銀行│89.4.12申請同業台 │「丁○○」  │署押1枚     │
│    │儲蓄部  │支1千2百萬元（領取│            │            │
│    │        │附表二編號2之支票 │            │            │
│    │        │）                │            │            │
├──┼────┼─────────┼──────┼──────┤
│11  │臺灣銀行│89.4.12取款憑條   │「丁○○」  │印文3枚     │
│    │松江分行│1千2百萬元        │            │            │
├──┼────┼─────────┼──────┼──────┤
│12  │臺灣銀行│89.4.12匯款單     │「丁○○」  │署押1       │
│    │松江分行│1千2百萬元        │            │            │
├──┼────┼─────────┼──────┼──────┤
│13  │第一銀行│89.4.12取款憑條   │「丁○○」  │署押1枚及印 │
│    │南京東路│1千2百萬元        │            │文2枚（日期 │
│    │分行    │                  │            │及存戶簽章欄│
│    │        │                  │            │各1）       │
├──┼────┼─────────┼──────┼──────┤
│14  │第一銀行│89.4.12簽發台支申 │「丁○○」  │署押1枚     │
│    │南京東路│請書（領取附表二編│            │            │
│    │分行    │號3之支票）1千2百 │            │            │
│    │        │萬元              │            │            │
├──┼────┼─────────┼──────┼──────┤
│15  │臺灣銀行│89.4.13取款憑條1千│「丁○○」  │署押1枚印文 │
│    │松江分行│2百萬元           │            │1枚         │
└──┴────┴─────────┴──────┴──────┘
附表二：
┌──┬─────┬───────┬────┬─────┬───────┐
│編號│支票號碼  │  發  票  人  │付款人  │發  票  日│面額（新臺幣）│
├──┼─────┼───────┼────┼─────┼───────┤
│1   │ BB0000000│第一銀行南京東│臺灣銀行│ 89.04.11.│ 1千3百萬元   │
│    │          │路分行        │總行營業│          │              │
│    │          │              │部（偽造│          │              │
│    │          │              │者無總行│          │              │
│    │          │              │二字）  │          │              │
├──┼─────┼───────┼────┼─────┼───────┤
│2   │ BB0000000│華南銀行儲蓄部│臺灣銀行│ 89.04.12.│ 1千2百萬元   │
│    │          │              │總行營業│          │              │
│    │          │              │部（偽造│          │              │
│    │          │              │者無總行│          │              │
│    │          │              │二字）  │          │              │
├──┼─────┼───────┼────┼─────┼───────┤
│3   │ BB0000000│第一銀行南京東│臺灣銀行│ 89.04.12.│ 1千2百萬元   │
│    │          │路分行        │總行營業│          │              │
│    │          │              │部（偽造│          │              │
│    │          │              │者無總行│          │              │
│    │          │              │二字）  │          │              │
└──┴─────┴───────┴────┴─────┴───────┘
附錄本件論罪科刑法條：
中華民國刑法第201條：
意圖供行使之用，而偽造、變造公債票、公司股票或其他有價證
券者，處3年以上10年以下有期徒刑，得併科3千元以下罰金。
行使偽造、變造之公債票、公司股票或其他有價證券，或意圖供
行使之用，而收集或交付於人者，處1年以上7年以下有期徒刑，
得併科3千元以下罰金。
中華民國刑法第216條：
行使第210條至第215條之文書者，依偽造、變造文書或登載不實
事項或使登載不實事項之規定處斷。
中華民國刑法第210條：
偽造、變造私文書，足以生損害於公眾或他人者，處5年以下有
期徒刑。
中華民國刑法第212條：
偽造、變造護照、旅券、免許證、特許證及關於品行、能力服務
或其他相類之證書、介紹書，足以生損害於公眾或他人者，處1
年以下有期徒刑、拘役或3百元以下罰金。
